【裁判字號】    99,審訴,3652
【裁判日期】    991124
【裁判案由】    毒品危害防制條例
【裁判全文】
臺灣高雄地方法院刑事判決            99年度審訴字第3652號
公  訴  人  臺灣高雄地方法院檢察署檢察官
被      告  傅耀德
上列被告因違反毒品危害防制條例案件，經檢察官提起公訴（99
年度毒偵字第4876號），被告於本院準備程序進行中，為有罪之
陳述，經本院合議庭裁定由受命法官獨任改依簡式審判程序審理
，並判決如下：
    主  文
傅耀德施用第一級毒品，累犯，處有期徒刑壹年；又持有第一級
毒品，累犯，處有期徒刑肆月，扣案之海洛因貳包（檢驗後淨重
分別為零點壹捌玖公克、零點壹玖柒公克及內含與海洛因難以析
離，應一併視為毒品之包裝袋貳個），均沒收銷燬之。應執行有
期徒刑壹年貳月，扣案之海洛因貳包（檢驗後淨重分別為零點壹
捌玖公克、零點壹玖柒公克及內含與海洛因難以析離，應一併視
為毒品之包裝袋貳個），均沒收銷燬之。
    事  實
一、傅耀德前因施用毒品案件，經本院裁定送觀察勒戒後，因無
    繼續施用毒品傾向，於民國87年11月18日執行完畢釋放，並
    經臺灣高雄地方法院檢察署檢察官於同日以87年度偵字第25
    359 號為不起訴處分確定。復於上開觀察勒戒執行完畢後5
    年內之88年間，因再犯施用毒品案件，經臺灣彰化地方法院
    （下稱彰化地院）以88年度毒聲字第4904號裁定送觀察勒戒
    後，認有繼續施用毒品之傾向，再經彰化地院以88年度毒聲
    字第5244號裁定令入戒治處所施以強制戒治，嗣經彰化地院
    以89年度毒聲字第2348號裁定停止戒治付保護管束，於89年
    5 月18日停止戒治而出所，於89年11月29日視為執行完畢。
    上開施用毒品犯行，經彰化地院以89年度彰簡字第36號判決
    判處有期徒刑5 月確定，於89年12月21日易科罰金執行完畢
    。復於96年間，因施用毒品案件，經本院以96年度訴字第23
    69號、96年度訴字第3998號判決，分別判處有期徒刑1 年，
    減為有期徒刑6 月、有期徒刑4 月，減為有期徒刑2 月、10
    月、10月確定，嗣經本院以97年度聲字第93號裁定應執行有
    期徒刑2 年1 月確定，於98年3 月20日假釋出監，於98年9
    月27日假釋期滿，假釋未經撤銷，視為執行完畢。猶不知戒
    絕毒癮，明知海洛因係毒品危害防制條例第2 條第2 項第1
    款所明定之第一級毒品，不得持有、施用，復基於施用第一
    級毒品海洛因之犯意，於99年7 月25日晚間7 時許，在其位
    於高雄縣鳥松鄉○○村○○○路18號住處內，以將海洛因摻
    水後，置入針筒注射血管之方式，施用第一級毒品海洛因1
    次；另基於持有第一級毒品海洛因之犯意，於99年7 月26日
    下午3 時30分許，在高雄縣鳳山市○○路附近，向某真實姓
    名、年籍不詳之綽號「志明」之成年男子，以新臺幣2,000
    元之價格，購入第一級毒品海洛因2 包，而予以持有。旋於
    同日下午4 時許，在高雄縣鳳山市○○路2 號前為警查獲，
    並扣得未及施用之第一級毒品海洛因2 包（檢驗後淨重分別
    為0.189 公克、0.197 公克及內含與海洛因難以析離，應一
    併視為毒品之包裝袋2 個），經得同意採集其尿液送驗後，
    檢驗結果呈嗎啡陽性反應，而知悉上情。
二、案經高雄縣政府警察局仁武分局報告臺灣高雄地方法院檢察
    署檢察官偵查起訴。
    理  由
一、本件被告傅耀德所犯均係死刑、無期徒刑、最輕本刑為3 年
    以上有期徒刑以外之罪，其於準備程序中，就被訴事實為有
    罪之陳述，經本院告知簡式審判程序之旨，並聽取檢察官及
    被告之意見後，合議庭裁定由受命法官獨任進行簡式審判程
    序，合先敘明。
二、上開事實，業據被告於警詢、偵訊及本院審理時坦承不諱（
    見警卷第3 頁、偵卷第11頁、本院卷第22頁反面），且經警
    採集其尿液送台灣檢驗科技股份有限公司檢驗結果，被告尿
    液呈嗎啡陽性反應，有高雄縣政府警察局仁武分局偵辦毒品
    案件尿液採證檢驗對照表、台灣檢驗科技股份有限公司濫用
    藥物尿液檢驗報告可稽（見警卷第11頁、偵卷第6 頁）。爰
    審酌：（一）氣相層析質譜儀（GC／MS）乃目前就藥物篩檢
    結果必須進一步確認時最常採用之確認方法，因此在良好的
    操作條件之下，以氣相層析質譜儀作藥物及其代謝物之定性
    及定量分析，幾乎不會有偽陽性反應產生，業經行政院國軍
    退除役官輔導委員會台北榮民總醫院於83年4 月7 日以（83
    ）北總內字第03059 號函示明確。（二）又海洛因係嗎啡經
    化學合成之半人工合成品，毒性倍於嗎啡，其經吸食或施打
    入人體，經新陳代謝作用又分解成嗎啡，故海洛因在進入人
    體後，均以嗎啡型態排於尿液中，故於吸食或施打海洛因者
    尿液中，可檢出嗎啡陽性反應，業經憲兵司令部80年5 月7
    日以（80）鑑驗字第1746號函示明確。從而，被告尿液經以
    氣相層析質譜儀鑑驗後，結果呈嗎啡陽性反應，已如前述，
    是依前開函示意旨，被告自白核與事實相符。
三、按毒品危害防制條例於92年7 月9 日修正公布，自93年1 月
    9 日施行，其中第20條、第23條將施用毒品之刑事處遇程序
    ，區分為「初犯」及「5 年內再犯」、「5 年後再犯」。依
    其立法理由之說明：「初犯」，經觀察、勒戒或強制戒治後
    ，應為不起訴處分或不付審理之裁定；經觀察、勒戒或強制
    戒治執行完畢釋放後，「5 年內再犯」者，因其再犯率甚高
    ，原實施之觀察、勒戒及強制戒治既已無法收其實效，爰依
    法追訴或裁定交付審理。至於經觀察、勒戒或強制戒治執行
    完畢釋放後，「5 年後再犯」者，前所實施之觀察、勒戒或
    強制戒治已足以遮斷其施用毒品之毒癮，為期自新及協助其
    斷除毒癮，仍適用「初犯」規定，先經觀察、勒戒或強制戒
    治之程序。從而依修正後之規定，僅限於「初犯」及「5 年
    後再犯」二種情形，始應先經觀察、勒戒或強制戒治程序。
    倘被告於5 年內已再犯，經依法追訴處罰，縱其第3 次（或
    第3 次以上）再度施用毒品之時間，在初犯經觀察、勒戒或
    強制戒治執行完畢釋放5 年以後，已不合於「5 年後再犯」
    之規定，且因已於「5 年內再犯」，顯見其再犯率甚高，原
    實施觀察、勒戒或強制戒治，已無法收其實效，即應依該條
    例第10條處罰（最高法院95年5 月9 日95年度第7 次刑事庭
    會議決議參照）。查被告前因施用毒品案件，經本院裁定送
    觀察勒戒後，因無繼續施用毒品傾向，於87年11月18日執行
    完畢釋放，並經臺灣高雄地方法院檢察署檢察官於同日以87
    年度偵字第25359 號為不起訴處分確定。復於上開觀察勒戒
    執行完畢後5 年內之88年間，因再犯施用毒品案件，經臺灣
    彰化地方法院（下稱彰化地院）以88年度毒聲字第4904號裁
    定送觀察勒戒後，認有繼續施用毒品之傾向，再經彰化地院
    以88年度毒聲字第5244號裁定令入戒治處所施以強制戒治，
    嗣經彰化地院以89年度毒聲字第2348號裁定停止戒治付保護
    管束，於89年5 月18日停止戒治而出所，於89年11月29日視
    為執行完畢。上開施用毒品犯行，經彰化地院以89年度彰簡
    字第36號判決判處有期徒刑5 月確定之事實，有臺灣高等法
    院被告前案紀錄表在卷可憑。是被告雖係於上開觀察勒戒執
    行完畢釋放5 年後再犯本罪，然其前次所犯彰化地院89年度
    彰簡字第36號施用毒品案件，係在上開觀察勒戒執行完畢後
    5 年內所為，而屬「5 年內再犯」之情形，依最高法院上開
    決議之意旨，被告本件施用海洛因之犯行，應依法論科。從
    而，本案事證明確，被告犯行，堪予認定。
四、核被告所為，係犯毒品危害防制條例第10條第1 項之施用第
    一級毒品及同條例第11條第1 項持有第一級毒品罪。起訴書
    業已載明被告持有海洛因而遭查獲之事實，僅係漏引犯罪法
    條，本院自應一併審理之。被告施用第一級毒品前持有第一
    級毒品之行為（指99年7 月25日施用海洛因時之持有行為）
    ，已為其後施用之高度行為所吸收，不另論罪。被告所犯上
    開2 罪，犯意各別，行為互殊，應分論併罰。又被告曾因如
    事實欄所示犯行，經法院判決如事實欄所示罪刑確定，於98
    年9 月27日假釋期滿未經撤銷視為執行完畢之事實，此有前
    開前案紀錄表可佐，是其5 年以內故意再犯本件有期徒刑以
    上之2 罪，均為累犯，各應依刑法第47條第1 項規定，均加
    重其刑。爰審酌被告前經觀察勒戒、強制戒治及有期徒刑執
    行完畢，猶不思戒除毒癮，顯見其並無堅定戒癮之意志，且
    未經許可無故持有第一級毒品，行為顯有可議之處，惟念其
    行為尚未危害他人及其犯後能坦承犯行，態度尚稱良好，持
    有毒品數量不多等一切情狀，分別量處如主文所示之刑，並
    依刑法第51條第5 款之規定，定其應執行刑，以資警惕。另
    扣案之海洛因2 包（檢驗後淨重分別為0.189 公克、0.197
    公克及內含與海洛因難以析離，應一併視為毒品之包裝袋2
    個），均係查獲之毒品，有高雄市立凱旋醫院99年11月22日
    濫用藥物成品檢驗鑑定書在卷可參（見本院卷第30頁），是
    不問屬於犯人與否，依毒品危害防制條例第18條第1 項前段
    規定，諭知沒收銷燬。至海洛因送驗所致之耗損，因已滅失
    ，爰不沒收銷燬之。
據上論斷，應依刑事訴訟法第273 條之1 第1 項、第299 條第1
項前段，毒品危害防制條例第10條第1 項、第11條第1 項、第18
條第1 項前段，刑法第11條、第47條第1 項、第51條第5 款，判
決如主文。
本案經檢察官王兆琳到庭執行職務。
中    華    民    國    99    年    11    月    24    日
                  刑事第十庭  法  官  方錦源
以上正本證明與原本無異。
如不服本判決應於收受本判決後10日內向本院提出上訴書狀，並
應敘述具體理由，如未敘述上訴理由者，應於上訴期間屆滿後20
日內補提理由書狀於本院（均須按他造當事人之人數附繕本）「
切勿逕送上級法院」。
中    華    民    國    99    年    11    月    24    日
                              書記官  黃勤涵
附錄條文：
毒品危害防制條例第10條第1 項：
施用第一級毒品者，處6 月以上5 年以下有期徒刑。
毒品危害防制條例第11條第1 項：
持有第一級毒品者，處3 年以下有期徒刑、拘役或新臺幣5 萬元
以下罰金。

司法院資訊處製作；財團法人民間司法改革基金會備份。
